【裁判字號】    92,訴,1028
【裁判日期】    921017
【裁判案由】    損害賠償
【裁判全文】
臺灣臺中地方法院民事判決  九十二年度訴字第一○二八號
    原      告  丙○○
                乙○○
    兼  共  同
    法定代理人  丁○○        .
    共      同
    訴訟代理人  林雅儒  律師
    被      告  甲○○        .
                                      （現在臺灣臺中監獄執行中）
                陳志忠即廣和汽車商行  住台中市○○區○○街一二五號
右當事人間請求損害賠償事件，經本院刑事庭移送前來（九十二年度交附民字第三五
號），本院於民國九十二年十月三日辯論終結，判決如左：
    主      文
原告之訴及假執行聲請均駁回。
訴訟費用由原告負擔。
    事      實
甲、原告方面：
一、聲明：(一)被告應連帶給付原告丁○○新台幣（下同）三百二十九萬零四百十七元
    ，及自起訴狀繕本送達翌日起至清償日止，按週年利率百分之五計算之利息。(二)
    被告應連帶給付原告丙○○九十七萬八千一百六十二元，及自起訴狀繕本送達翌
    日起至清償日止，按週年利率百分之五計算之利息。(三)被告應連帶給付原告乙○○一百十一萬四千六百四十四元，及自起訴狀繕本送達翌日起至清償日止，按週
    年利率百分之五計算之利息。(五)願供擔保，請准宣告假執行。
二、陳述：
  (一)緣被告甲○○係被告陳志忠所經營廣和汽車商行所僱用之員工，被告甲○○於民
    國（下同）九十一年八月四日凌晨，在台中市南屯區○○○路三一二號廣和汽車
    商行工作處飲用約三瓶啤酒後，在明知酒後無法安全駕駛動力車輛情形下，竟因
    案外人林榮璋、林榮邦兄弟前往車行看車後，欲購買車號六Ｌ─七二三八號自用
    小客車（以下簡稱肇事車輛），被告甲○○乃駕駛該肇事車輛搭載林榮璋、林榮
    邦兄弟行駛公路試車，嗣於同日凌晨二時許，沿台中市○○○路由南往北方向行
    駛，行經該路與文心南三路路口時，亦應注意行車速度不得超過當地速限五十公
    里，能注意竟疏未注意及此，復因酒醉（肇事後於經抽血檢測出血液中酒精濃度
    為八三‧０一ｍｇ／ｄｌ，換算成呼氣中酒精濃度為每公升０‧三九毫克）貿然
    以時速七十至八十公里之速度超速行駛。適有被害人徐文宗（即原告丁○○之夫
    ，原告丙○○、徐方慈之父）搭乘訴外人林明賢所駕駛ＬＶ─一四九號計程車，
    沿台中市○○○路由北往南方向行駛，途經該路與文心南三路設有號誌之交岔路
    口時，訴外人林明賢亦疏於注意前後左右有無車輛之車前狀況，而貿然闖越紅燈
    由文心南路左轉文心南三路，不慎為對向由被告甲○○所駕駛直行小客車車頭撞
    擊該計程車右側後方，因巨烈撞擊，致位於右後座之被害人徐文宗當場彈出，因
    此受有頭部外傷併顱內出血等傷害，送醫不治死亡，被告甲○○因過失致人於死
    之行為，經臺灣臺中地方法院檢察署以九十一年度偵字第一五六一五號提起公訴
    後，經臺灣臺中地方法院以九十一年度交訴字第一六六號判處有期徒刑七月確定
    在案。
  (二)按因故意或過失，不法侵害他人之權利者，負損害賠償責任；受僱人因執行職務
    ，不法侵害他人之權利者，由僱用人與行為人連帶負損害賠償責任；不法侵害他
    人致死者，對於支出醫療及增加生活上需要之費用或殯葬費之人，亦應負損害賠
    償責任；被害人對於第三人負有法定扶養義務者，加害人對於該第三人亦應負損
    害賠償責任；不法侵害他人致死者，被害人之父、母、子、女及配偶，雖非財產
    上損害，亦得請求賠償相當之金額。民法第一百八十四條第一項前段、第一百八
    十八條第一項、第一百九十二條第一、二項、第一百九十四條分別定有明文。本
    件被害人徐文宗為原告丁○○之夫，為原告丙○○、乙○○之父，且被告甲○○
    任職於被告陳志忠即廣和汽車商行，於事故發生時，係為搭載林榮璋、林榮邦試
    車，係於執行業務中，過失致被害人徐文宗於死，故被告陳志忠即廣和汽車商行
    為被告甲○○之僱用人，依法應與被告甲○○負連帶損害賠償責任。茲請求被告
    連帶賠償殯葬費、扶養費及慰撫金等，其明細如下：
    1.原告丁○○部分：
      (1)殯葬費部分：請求以三十五萬元計算。
      (2)法定扶養費：按夫妻互負扶養義務為民法第一千一百十六條之一所明定，被
        害人徐文宗死亡時（即九十一年八月四日），原告丁○○年三十七歲，參酌
        八十五年台灣省歷年來平均每人消費支出一覽表，每人每年平均消費額為十
        四萬三千八百五十八元，是扶養費用以每年十四萬三千八百五十八為適當，
        又原告丁○○係五十四年十一月六日生，依內政部編印八十七年度臺灣省簡
        易生命表認原告丁○○之平均餘命尚有四十二‧三四年，故原告丁○○應得
        請求四十二‧三四年扶養費用，依霍夫曼計算法計算一次給付之金額，可請
        求三百三十三萬一千三百零七元。
      (3)精神慰撫金：原告丁○○本與被害人徐文宗相互扶持，鶼鰈情深，但卻因徐
        文宗之死亡，造成內心之創痛，非外人所能體會，而其為國中肄業，在被害
        人徐文宗公司擔任會計，名下有一棟房屋及車輛，存款約一百多萬，是請求
        一百萬元精神慰撫金。
    2.就原告丙○○、乙○○部分：
      (1)法定扶養費：按父母對於子女負扶養義務為民法第一千一百十四條第一款所
        明定，被害人徐文宗死亡時，其之女即原告丙○○年十八歲，又原告丙○○
        係七十四年十二月十四日生，算至成年前一日尚有三年五月又十日；又原告
        乙○○係七十六年八月二十二日生，算至成年前一日尚有五年一月又十八日
        ，參酌八十五年台灣省歷年來平均每人消費支出一覽表，每人每年平均消費
        額為十四萬三千八百五十八元，是扶養費用以每年十四萬三千八百五十八元
        為適當，依霍夫曼計算法計算一次給付之金額，原告丙○○可請求四十六萬
        七千二百四十三元，原告乙○○可請求六十七萬一千九百六十六元。
      (2)精神慰撫金：原告一家原本生活幸福和樂，因被害人徐文宗之死亡，使原告
        丙○○、乙○○受喪父之悲，天倫夢碎，令人不勝唏噓！是其所遭受之痛苦
        ，非筆墨所能形容，而其二人尚就讀於高中，名下並無任何財產，爰各請求
        慰撫金一百萬元。
  (三)本件車禍事故原告三人認被告甲○○與另一共同侵權行為人即訴外人林明賢相較
    下應負較重之過失責任，擬暫計被告甲○○之過失比例為三分之二，並將與訴外
    人林明賢以一百零五萬元與原告三人及被害人之父母和解部分扣除（即原告三人
    每人扣除二十一萬元），爰依比例請求判決如訴之聲明。
  (四)強制汽車責任險死亡給付保險金一百四十萬元，業已由原告丁○○一人領訖。
  (五)對被告抗辯所為之陳述：
    1.查被告甲○○於九十一年八月四日於台中市警察局第四分局詢問時，供稱：我
      係廣和汽車商行之業務員等語；而被告陳志忠於九十一年八月二十一日於台中
      市警察局第四分局亦供稱：甲○○是我雇用之員工等語；是被告陳志忠現改稱
      被告甲○○並非其員工云云，顯係卸責之詞；況依被告陳志忠於九十二年七月
      二日本院審理時供陳：被告甲○○若介紹中古車買賣成交始可分紅等語，足知
      被告甲○○確係為被告陳志忠招攬業務之業務員無疑；復參諸最高法院八十七
      年台上字第二二三０號判決要旨，被告甲○○既有為被告陳志忠服勞務之客觀
      事實存在，自屬其受僱人無疑，至於雙方間關於薪資計算之方式、工作時間之
      約定及被告陳志忠主觀之認識，即非所問。又證人林榮璋於本院審理時證稱：
      我們兄弟之前有經過被告陳志忠之汽車商行，看中掛牌要出售之肇事車輛，後
      來再於九十一年八月四日凌晨，我們兄弟二人又一起到台中，經過該車行，看
      到被告二人在烤肉，即決定下來看看與試車，後來就出事了，當時買車時，並
      不知道是被告甲○○個人的車，我以為是車行的車等語；證人林榮邦於本院審
      理時稱：之前我與哥哥路過車行，有看中肇事車輛，在八月四日凌晨，與朋友
      開車到台中，經過車行，就下車看看及試車，由被告甲○○開車，出去試車就
      出事了，我去看車時，認為係車行要賣車，當時肇事車輛有擺在出售車的行列
      裡等語；是足知證人林榮璋、林榮邦係前往車行欲購車之顧客，因看中停放於
      車行之肇事車輛，由被告甲○○搭載其二人前往試車，非與被告甲○○私下自
      行買賣而相邀至車行碰面試車，是客觀上被告甲○○所為搭載顧客試車之行為
      ，與一般社會觀念，業務員所從事之職務亦屬相符，是被告甲○○斯時所為行
      為既與其職務有關，縱其為自己利益所為，參諸前揭判決意旨，亦無礙於被告
      陳志忠須負民法第一百八十八條所定僱用人之連帶賠償責任。
    2.計算扶養權利受之損害，應考量扶養權利人於被害人生前所受扶養之實際狀況
      ，並綜合其他一切情狀加以判斷，以期接近扶養權利人實際受扶養之程度，而
      達填補損害之目的。查被害人徐文宗生前每月薪資所得皆在十萬元以上，其家
      境尚稱優渥，是以每人每年平均消費額十四萬三千八百八十五元與所得稅扶養
      親屬寬減額七萬餘元相較，顯然以每人每年平均消費額為計算扶費用較接近原
      告三人於被害人徐文宗生前所受扶養之程度，是以此為計算之標準，似亦較為
      妥適。
三、證據：提出戶籍謄本影本一件為證。
乙、被告方面：
一、被告甲○○部分：
  (一)聲明：原告之訴及假執行之聲請均駁回，如受不利判決，願供擔保免為假執行。
  (二)陳述：
    1.對本件刑事庭所認定之犯罪事實不爭執。
    2.被告甲○○其係受僱於被告陳志忠，擔任洗車工作，有領薪水，事發當時其本
      已下班，適有林榮璋、林榮邦兄弟欲購置其個人所有之肇事車輛，才載該二人
      試車，其並非係替被告陳志忠賣車才將車開出去。
    3.對於殯葬費之支出為三十五萬元不爭執，惟扶養費部分認為太高，應依所得稅
      之撫養親屬寬減額計算；慰撫金之部分亦認為太高。
    4.被告甲○○為高職畢業，原先係在被告陳志忠處工作，月薪約二萬至二萬五千
      元，名下有該肇事車輛，但已撞毀，無其他財產。
二、被告陳志忠即廣和汽車商行部分：
  (一)聲明：原告之訴及假執行之聲請均駁回，如受不利判決，願供擔保免為假執行。
  (二)陳述：
    1.被告陳志忠係廣和汽車商行之負責人，從事獨資商行中古汽車買賣，被告甲○○非被告陳志忠之員工，因其並無固定之工作時間，亦無薪水，須待其介紹中
      古汽車買賣成交後才有分紅，又案發當時是凌晨兩點，已非上班時間，且肇事
      車輛為被告甲○○個人所有，其欲轉賣，而林榮璋、林榮邦欲向被告甲○○個
      人購置該車，其才載朋友試車，並非在執行職務。
    2.對於殯葬費之支出為三十五萬元不爭執，惟扶養費部分認為太高，應依所得稅
      之撫養親屬寬減額計算；慰撫金之部分亦認為太高。
    3.被告陳志忠為二專畢業，車行已未營業，名下無財產。
  (三)證據：請求訊問證人林榮璋、林榮邦。
丙、本院依職權調閱臺灣高等法院臺中分院九十二年度交上訴字第四０一號刑事卷宗
    （含本院九十一年度交訴字第一六六號、九十一年度偵聲字第三二五號、九十一
    年度聲羈字第四六六號卷宗、臺灣臺中地方法院檢察署九十一年度相字第一一０
    一號、九十一年度偵字第一五六一五、一七四八０號偵查卷）。
    理      由
一、按訴狀送達後，原告不得將原訴變更或追加他訴，但被告同意者，減縮應受判決
    事項之聲明者，不在此限；又被告於訴之變更或追加無異議，而為本案之言詞辯
    論者，視為同意變更或追加，民事訴訟法第二百五十五條第一項第一款、第二項
    定有明文。本件原告於原僅以甲○○為被告，於訴狀送達後，訴訟進行中追加陳
    志忠即廣和汽車商行為被告，又就應受判決事項之聲明則由「被告應連帶給付原
    告丁○○四百九十三萬五千六百二十五元，及自起訴狀繕本送達翌日起至清償日
    止，按週年利率百分之五計算之利息；連帶給付原告丙○○一百四十六萬七千二
    百四十三元，及自起訴狀繕本送達翌日起至清償日止，按週年利率百分之五計算
    之利息；連帶給付原告乙○○一百六十七萬一千九百六十六元，及自起訴狀繕本
    送達翌日起至清償日止，按週年利率百分之五計算」，於訴訟中變更為「被告應
    連帶給付原告丁○○三百二十九萬零四百十七元，及自起訴狀繕本送達翌日起至
    清償日止，按週年利率百分之五計算之利息；連帶給付原告丙○○九十七萬八千
    一百六十二元，及自起訴狀繕本送達翌日起至清償日止，按週年利率百分之五計
    算之利息；連帶給付原告乙○○一百十一萬四千六百四十四元，及自起訴狀繕本
    送達翌日起至清償日止，按週年利率百分之五計算之利息。」，經查係屬減縮應
    受判決事項之聲明，且被告甲○○、陳志忠二人對該訴之變更及追加均無異議，
    而為本案之言詞辯論，揆諸首揭規定，應視為同意該變更及追加，合先敘明。
二、本件原告主張被告甲○○係被告陳志忠所經營廣和汽車商行所僱用之員工，被告
    甲○○於九十一年八月四日凌晨時許，在台中市南屯區○○○路三一二號廣和汽
    車商行工作處飲用約三瓶啤酒後，在明知酒後無法安全駕駛動力車輛情形下，竟
    因林榮璋、林榮邦兄弟前往車行看車後，欲購買肇事車輛，乃駕駛該車搭載林榮
    璋、林榮邦兄弟行駛公路試車，嗣於同日凌晨二時許，沿台中市○○○路由南往
    北方向行駛，行經該路與文心南三路路口時，亦應注意行車速度不得超過當地速
    限五十公里，能注意竟疏未注意及此，復因酒醉（肇事後於經抽血檢測出血液中
    酒精濃度為八三‧０一ｍｇ／ｄｌ，換算成呼氣中酒精濃度為每公升０‧三九毫
    克）貿然以時速七十至八十公里之速度超速行駛。適有被害人徐文宗搭乘訴外人
    林明賢駕駛ＬＶ─一四九號計程車，沿台中市○○○路由北往南方向行駛，途經
    該路與文心南三路設有號誌之交岔路口時，訴外人林明賢竟疏於注意前後左右有
    無車輛之車前狀況，而貿然闖越紅燈由文心南路左轉文心南三路，不慎為對向由
    被告甲○○所駕駛直行小客車車頭撞擊該計程車右側後方，因巨烈撞擊，致位於
    右後座之被害人徐文宗當場彈出，因此受有頭部外傷併顱內出血等傷害，送醫不
    治死亡，而本件被害人徐文宗為原告丁○○之夫，為原告丙○○、乙○○之父，
    且被告甲○○任職於被告陳志忠即廣和汽車商行處，於事故發生時，係為搭載林
    榮璋、林榮邦試車，係於執行業務中，過失致被害人徐文宗於死，故被告陳志忠
    為被告甲○○之僱用人，依法應與被告甲○○負連帶損害賠償責任，爰依侵權行
    為之法律關係，訴請被告連帶賠償原告丁○○三百二十九萬零四百十七元，原告
    丙○○九十七萬八千一百六十二元，原告乙○○一百十一萬四千六百四十四元等
    語。被告甲○○則以：事發當時其本已下班，適有林榮璋、林榮邦兄弟欲購置其
    個人所有之肇事車輛，才載該二人試車，其並非係替被告陳志忠賣車才將車開出
    去；又原告三人請求之扶養費認為太高，應依所得稅之撫養親屬寬減額計算；慰
    撫金之部分亦認為太高等語資為抗辯。被告陳志忠則以：被告甲○○非被告陳志
    忠之員工，因其並無固定之工作時間，亦無薪水，須待其介紹中古汽車買賣成交
    後才有分紅，又案發當時是凌晨兩點，已非上班時間，且肇事車輛為被告甲○○
    個人所有，被告甲○○欲轉賣，而林榮璋、林榮邦欲向被告甲○○個人購置該車
    ，才載朋友試車，被告甲○○非在執行職務；而本件原告所扶養費部分認為太高
    ，應依所得稅的撫養親屬寬減額計算；慰撫金之部分亦太高等語置辯。
三、本件原告主張被告甲○○於九十一年八月四日凌晨時許，在台中市南屯區○○○
    路三一二號廣和汽車商行工作處飲用約三瓶啤酒後，在明知酒後無法安全駕駛動
    力車輛情形下，因林榮璋、林榮邦兄弟前往車行看車後，欲購買肇事車輛，乃駕
    駛上開小客車搭載林榮璋、林榮邦兄弟行駛公路試車，嗣於同日凌晨二時許，沿
    台中市○○○路由南往北方向行駛，行經該路與文心南三路路口時，亦應注意行
    車速度不得超過當地速限五十公里，能注意竟疏未注意及此，復因酒醉（肇事後
    於經抽血檢測出血液中酒精濃度為八三‧０一ｍｇ／ｄｌ，換算成呼氣中酒精濃
    度為每公升０‧三九毫克）貿然以時速七十至八十公里之速度超速行駛，適有被
    害人徐文宗搭乘訴外人林明賢駕駛ＬＶ─一四九號計程車，沿台中市○○○路由
    北往南方向行駛，途經該路與文心南三路設有號誌之交岔路口時，訴外人林明賢
    竟疏於注意前後左右有無車輛之車前狀況，而貿然闖越紅燈由文心南路左轉文心
    南三路，不慎為對向由被告甲○○所駕駛直行小客車車頭撞擊該計程車右側後方
    ，因巨烈撞擊，致位於右後座之被害人徐文宗當場彈出，因此受有頭部外傷併顱
    內出血等傷害，送醫不治死亡，被告甲○○因過失致人於死之行為，業經提起公
    訴，經本院刑事庭判處有期徒刑七月確定；而本件被害人徐文宗為原告丁○○之
    夫，為原告丙○○、乙○○之父明；又原告丁○○支出殯葬費之金額之三十五萬
    元計等事實，已為被告甲○○所自認，復經本院依職權調閱臺灣高等法院臺中分
    院九十二年度交上訴字第四０一號刑事卷宗（含本院九十一年度交訴字第一六六
    號、九十一年度偵聲字第三二五號、九十一年度聲羈字第四六六號卷宗、臺灣臺
    中地方法院檢察署九十一年度相字第一一０一號、九十一年度偵字第一五六一五
    、一七四八０號偵查卷），查閱無訛，自堪信為真實。
四、茲有爭執者，係被告甲○○是否係受僱於被告陳志忠，且本件案發當時，被告甲○○是否在執行職務中？爰說明如下：
  (一)按民法第一百八十八條第一項規定：「受僱人因執行職務，不法侵害他人之權利
    者，由僱用人與行為人連帶負損害賠償責任。」本條項所稱之「執行職務」，初
    不問僱用人與受僱人之意思如何，一以行為之外觀斷之，即是否執行職務，悉依
    客觀事實決定。苟受僱人之「行為外觀」具有執行職務之形式，在客觀上足以認
    定其為執行職務者，就令其為自己利益所為亦應包括在內（最高法院九十度年台
    上字第一九九一號判決、四十二年台上字第一二二四號判例意旨參照）。
  (二)本件被告陳志忠雖辯稱被告甲○○非其員工，且案發時並非上班時間，林榮璋、
    林榮邦欲向被告甲○○個人購置該車，並非在執行執務云云。惟查：本件被告甲○○於九十一年八月四日於台中市警察局第四分局詢問時，供稱：我係被告陳志
    忠汽車商行之業務員等語；而被告陳志忠於九十一年八月二十一日於台中市警察
    局第四分局亦供稱：甲○○是我雇用之員工等語；是被告陳志忠現改稱被告甲○○並非其員工，顯係卸責之詞，不足採信。又依被告陳志忠於九十二年七月二日
    本院審理時所述：被告甲○○若介紹中古車買賣成交始可分紅等語，足知被告甲○○確係為被告陳志忠服勞務之客觀事實存在，自屬其受僱人無疑。
  (三)另本件車禍發生雖在凌晨時分，但於職場上因業務需要而須臨時加班者，亦為常
    見，故不能以試車之時間係在夜間為由，即認非屬執行職務。復參酌證人林榮璋
    於本院審理時證稱：我們兄弟之前有經過被告陳志忠之汽車商行，看中掛牌要出
    售之肇事車輛，後來再於九十一年八月四日凌晨，我們兄弟二人及同學又一起到
    台中，經過該車行，看到他們在烤肉，即決定下來看看與試車，後來就出事了，
    當時買車時，並不知道是被告甲○○個人的車，我以為是車行的車等語；證人林
    榮邦於本院審理時證稱：之前我與哥哥路過車行，有看中肇事車輛，在八月四日
    凌晨與朋友開車到台中，經過車行，就下車看看及試車，由被告甲○○開車，出
    去試車就出事了，我去看車時，認為係車行要賣車，當時肇事車輛有擺在出售車
    的行列裡等語。足知證人林榮璋、林榮邦係為購車之目的而前往車行，自可認係
    購車之顧客，且因看中停放於車行內之肇事車輛，由被告甲○○搭載其二人前往
    試車，並非與被告甲○○私下自行買賣而相邀至車行碰面試車，是本件客觀上被
    告甲○○所為搭載顧客試車之行為，與一般社會觀念，業務員所從事之職務亦屬
    相符，亦即被告甲○○所為行為既與其職務有關，縱其為自己利益所為，參諸前
    揭說明，亦無礙於被告陳志忠須負民法第一百八十八條所定之僱用人之連帶賠償
    責任，故被告陳志忠所辯，並無足採。
五、按不法侵害他人致死者，對於支出醫療及增加生活上需要之費用或殯葬費之人，
    亦應負損害賠償責任；被害人對於第三人負有法定扶養義務者，加害人對於該第
    三人亦應負損害賠償責任；又不法侵害他人致死者，被害人之父、母、子、女及
    配偶，雖非財產上之損害，亦得請求賠償相當之金額，民法第一百九十二條第一
    項、第二項、第一百九十四條分別定有明文。本件被害人徐文宗之妻及女係因被
    告甲○○之侵權行為導致死亡，而被告陳志忠為被告甲○○之僱用人，則依前開
    規定，原告自得請求被告二人連帶賠償其等之損害。茲就其等所得請求賠償之金
    額，說明如左：
  (一)殯葬費部分：
    本件原告丁○○主張被害人徐文宗死亡其支出之殯葬費以三十五萬元計算，業據
    原告丁○○提出殯葬費收據八十六紙在卷可參，且為被告二人所不爭執，堪信為
    真，原告丁○○請求被告二人應連帶給付上開其所支出之殯葬費，應予准許。
  (二)扶養費部分：
    1.原告丁○○之部分：
      民法第一千一百十六條之一規定：「夫妻互負扶養之義務，其負扶養義務之順
      序與直系血親卑親屬同，其受扶養權利之順序與直系血親尊親屬同」。又同法
      第一千一百十七條規定：「受扶養權利者，以不能維持生活而無謀生能力者為
      限。前項無謀生能力之限制，於直系血親尊親屬，不適用之。」，本條第二項
      僅規定，前項無謀生能力之限制，於直系血親尊親屬不適用之，並非規定前項
      不能維持生活之限制，於直系血親尊親屬不適用之，是直系血親尊親屬，如能
      以自己財產維持生活者，自無受扶養之權利；夫妻互受扶養權利之順序，既與
      直系血親尊親屬同，自不以無謀生能力為必要，但仍須以不能維持生活者為限
      。從而夫妻之一方因交通事故死亡時，他方自得依民法第一百九十二條第二項
      規定，向加害人請求扶養費損害賠償，但依民法第一千一百十七條規定，仍須
      以不能維持生活者為限，始得請求加害人賠償（最高法院八十七年度台上字第
      二七二七號判決意旨參照）。再者，所謂「不能維持生活」，係指受扶養權利
      人之財力不足以維持生活而言。經查，原告丁○○於本院審理時證稱：伊為國
      中肄業，在被害人公司任會計，名下有一棟房屋及車輛，存款約一百多萬，應
      認原告丁○○賴上開收入尚可維持生活，不符不能維持生活之要件，是其請求
      被告二人連帶賠償扶養費之損害，即屬無據。
    2.原告丙○○、乙○○之部分：
      原告丙○○係七十四年十二月十四日生，於其父徐文宗遇害時年十八歲，算至
      成年前一日尚有三年五月又十日；原告乙○○係七十六年八月二十二日生，於
      其父徐文宗遇害時年十六歲，算至成年前一日尚有五年一月又十八日，依八十
      五年台灣省歷年來平均每人消費支出一覽表，每人每年平均消費額為十四萬三
      千八百五十八元，蓋依現今社會環境及經濟狀況，日常生活所需若依當年度所
      得稅稅率條例所定之扶養親寬減額定之，顯已不足受扶養者之需要，且扶養親
      屬寬減額主要係供申報所得所稅所用，並非在限制扶養親屬之費用須以該金額
      為限，故依臺灣省歷年來平均每人消費支出一覽表所為之消費性支出統計數額
      ，作為扶養費計算基準，應較符合現今國人經濟生活狀況，是扶養費用以每年
      十四萬三千八百五十八為年適當。而依霍夫曼計算法計算一次給付之金額，原
      告丙○○可請求四十六萬七千二百四十三元（143858x〈2.0000000+《5+10/30
      》/12x0.0000000〉=467243元，元以下四捨五入）；原告乙○○可請求六十七
      萬一千九百六十六元（143858x〈4.0000000+《1+18/30》/12x0.8〉=671966元
      ）；惟因原告丙○○、乙○○尚有其母可憑扶養，故僅於上開金額二分之一之
      部分，為有理由，是原告丙○○可請求二十三萬三千六百二十二元，原告乙○○可請求三十三萬五千九百八十三元，逾此部分，即無理由，不應准許。
  (三)慰撫金部分：
    本件被害人徐文宗因本件車禍當場亡故，原告三人精神自受有莫大之傷害，自得
    請求被告給付相當之慰撫金。而原告丁○○為國中肄業，在被害人徐文宗公司任
    會計，名下有一棟房屋及車輛，存款約一百多萬；原告丙○○、乙○○二人尚就
    讀於高中，名下並無任何財產；被告甲○○為高職畢業，原先係在被告陳志忠處
    工作，月薪約二萬至二萬五千元，名下有該肇事車輛，但已撞毀，無其他財產；
    被告陳志忠為二專畢業，其車行已未營業，名下無財產等情，均據兩造陳明在卷
    ，爰審酌兩造之經濟能力、身分、地位等一切情狀，認原告三人之非財產上損害
    賠償之請求各以一百萬元為適當，是原告三人慰撫金之請求，為有理由。
六、綜上所述，因本件車禍事故，原告丁○○所受損害之總額為一百三十五萬元（
    350000+0000000 =0000000元）；原告丙○○所受損害總額為一百二十三萬三千
    六百二十二元（233622+ 0000000=0000000元）；原告乙○○所受損害總額為一
    百三十三萬五千九百八十三元（335983+0000000=0000000元）。惟查：
  (一)按損害之發生或擴大，被害人與有過失者，法院得減輕賠償金額或免除之，前項
    規定，於被害人之代理人或使用人與有過失者，準用之，民法第二百十七條第一
    項、第三項定有明文。且此項規定之目的，在謀求加害人與被害人間之公平，故
    在裁判上法院得以職權減輕或免除之（最高法院八十五年台上字第一七五六判例
    意旨參照）。經查，本件被害人徐文宗係搭乘訴外人林明賢所駕駛之計程車而發
    生本件車禍，是訴外人林明賢係徐文宗之使用人，本件車禍之發生被告甲○○固
    有酒醉超速行駛之過失，然訴外人林明賢駕駛車輛亦有未注意車前狀況而闖紅燈
    貿然左轉之過失，本院審酌兩造之過失程度，爰依民法第二百十七條第一項過失
    相抵之規定，減輕被告應連帶給付之賠償金額二分之一，即被告應負損害額二分
    之一之賠償責任。則本件事故，原告丁○○所得請求損害賠償額為六十七萬五千
    元；原告丙○○所得請求之損害賠償額為六十一萬六千八百十一元；原告乙○○
    所受損害總額為六十六萬七千九百九十二元。
  (二)本件又訴外人即共同侵權行為人林明賢既以一百零五萬元與原告及被害人之父母
    （共五人）達成和解，為原告所自承，是自應扣除上開金額，即原告三人每人各
    應扣減二十一萬元。
  (三)末按，保險人依強制汽車責任保險法規定給付之保險金，視為加害人或被保險人
    損害賠償金額之一部分，加害人或被保險人受賠償請求時，得扣除之，強制汽車
    責任保險法第三十條定有明文。本件車禍發生後，原告丁○○已依上開規定，取
    得保險人給付之一百四十萬元，此為兩造所不爭，是以，原告三人之前揭金額應
    再扣除該項給付。而原告三人係被害人之繼承人，均為上開死亡給付之受益人，
    是其等權益相同，自應予平均扣除共同受給付之一百四十萬元，亦即原告三人各
    應扣除四十六萬六千六百六十七元（元以下四捨五入）。至原告丁○○雖稱上開
    給付係其一人領取，惟此為原告等繼承人間內部分配之問題，尚難據為前項扣除
    之依據，否則無異使繼承人得藉內部分配之方式，致部分保險給付額毋需歸入加
    害人損害賠償之扣除額內，而失其公平。
  (四)綜上所述，本件原告丁○○、丙○○、乙○○已均自共同侵權行為人及強制汽車
    責任保險，獲取總額六十七萬六千六百六十七元之賠償，均已逾原告三人所得請
    求損害賠償之數額，則其等自不得再向被告請求賠償，自不待言。
七、從而，原告依侵權行為法律關係請求被告連帶賠償上開金額，均無理由，應予駁
    回。原告之訴既經駁回，其等假執行之聲請已失所依附，應一併駁回。
八、本件事證已臻明確，兩造其餘攻擊防禦方法及舉證，核與本件判決結果無影響，
    爰不逐一論述，附此敘明。
九、據上論結，本件原告之訴為無理由，依民事訴訟法第七十八條，判決如主文。
中      華      民      國    九十二    年      十      月      十七    日
                                    臺灣臺中地方法院民事第三庭
~B法      官  李悌愷
右為正本係照原本作成
如不服本判決，應於判決送達後二十日內，向本院提出上訴狀。
中      華      民      國    九十二    年      十      月    二十一    日
~B法院書記官  洪加芳


司法院資訊處製作；財團法人民間司法改革基金會備份。
